【裁判字號】    92,台上,1680
【裁判日期】    920403
【裁判案由】    違反著作權法
【裁判全文】
最高法院刑事判決                              九十二年度台上字第一六八○號
    上  訴  人  甲○○
                乙○○
                丙○○
右上訴人等因違反著作權法案件，不服台灣高等法院中華民國九十年十月二十三日第
二審判決（九十年度上訴字第二四三三號，起訴案號：台灣台北地方法院檢察署八十
九年度偵字第一四六六０、一五八八九、一五八九０、一五八九一、一五八九二號）
，提起上訴，本院判決如左：
    主  文
原判決撤銷，發回台灣高等法院。
    理  由
本件原判決認定上訴人甲○○係台北市○○路二號七樓之七萬宏資訊廣場負責人，僱
用上訴人乙○○、丙○○，及張佳田（未據起訴）在上址售賣仿冒之遊戲光碟片、遊
戲卡匣，並就市面上未流通之遊戲光碟片，以其所有之燒錄機予以盜錄售賣，均明知
原判決附表一、附表三、附表三之一所示電腦程式著作，為同附表所示之公司依我國
著作權法而享有著作權；原判決附表二、附表四、附表四之一所示之商標圖樣，已向
前經濟部中央標準局（現為經濟部智慧財產局）申請取得商標專用權，專用於遊戲光
碟片、遊戲卡匣等商品，仍在專用期間。且仿冒之遊戲光碟片或遊戲卡匣，透過電視
遊戲器之執行，在螢幕上均會顯現其註冊商標；遊戲卡匣之紙盒、說明書（仿單）並
虛偽標示各該附表所示公司之產品或授權等內容之準私文書，仍共同基於常業之犯意
聯絡，自民國八十九年五月二十五日起，由甲○○以光碟片每片新台幣（下同）五十
元，遊戲卡匣每個約四百元之價格，向綽號「阿和」之不詳姓名者販入，陳列在上址
，以光碟片每片八十元，遊戲卡匣每個五百元至一千五百元不等之價格，售賣予不特
定之人牟利，並行使該偽造之準私文書，足以生損害於各該公司，而恃以維生，經警
於同年六月二十二日查獲後，仍繼續售賣。復經警方及法務部調查局台北市調查處先
後於同年七月二十二日及九十年五月五日查獲等情。因而撤銷第一審之判決，改判論
處上訴人等共同常業明知為侵害著作權之物，意圖營利而交付，及意圖銷售而擅自以
重製之方法侵害他人之著作財產權罪刑。固非無見。
惟查著作權法第九十四條規定，以犯同法第九十一條第二項意圖銷售而擅自以重製方
法侵害他人之著作財產權為常業罪，及以犯同法第九十三條第三款明知為侵害著作權
之物，意圖營利而交付為常業罪，兩者之犯罪構成要件不同；如基於常業之犯意，而
兼具上述二兩種情形，應分別其情節予以分論併罰，或依刑法第五十五條想像競合之
規定，從一重處斷。原判決認定上訴人等盜錄市面上未流通之遊戲光碟片，及向「阿
和」購買仿冒之遊戲光碟片及遊戲卡匣，售賣牟利，恃此為生，以之為常業。其理由
謂上訴人等所為「係犯著作權法第九十四條、第九十三條第三款、第八十七條第二款
之以犯明知為侵害著作權之物而意圖營利而交付之方法侵害他人之著作權及犯著作權
法第九十四條、第九十一條第二項以犯意圖銷售而擅自以重製之方法侵害他人之著作
財產權之常業罪、商標法第六十三條之販賣仿冒商標商品罪、刑法第二百十六條、第
二百二十條、第二百十條之行使偽造準私文書罪……應從一重之著作權法第九十四條
以犯明知為侵害著作權之物而意圖營利而交付之方法侵害他人之著作權及以犯意圖銷
售而擅自以重製之方法侵害他人之著作財產權之常業罪處斷」（見原判決第九面第八
行至第十面第二行），對於上訴人等所犯常業意圖銷售而擅自以重製之方法侵害他人
之著作財產權罪，及常業明知為侵害著作權之物，意圖營利而交付罪，究應分論併罰
，抑屬想像競合之裁判上一罪關係，則未詳為剖析論敘；且其主文諭知上訴人等「共
同以犯明知為侵害著作權之物而意圖營利而交付之方法侵害他人之著作權及以犯意圖
銷售而擅自以重製之方法侵害他人之著作財產權之罪為常業……。」似又將兩個犯罪
構成要件不同之罪名，混為一罪名，難謂無判決適用法則不當之違誤。再，原判決關
於常業意圖銷售而擅自以重製之方法侵害他人之著作財產權罪部分，其事實欄僅泛載
上訴人等「並就市面上沒有流通而客人要買之遊戲光碟片自行以自己所有之燒錄機盜
錄後賣予客人」一語（見原判決第二面第九行至第十行），但就上訴人等究係擅自重
製何品名之遊戲光碟片？侵害何人之著作財產權？則未明白認定，亦未說明其憑以認
定之證據及理由，尤無從為適用法律之依據。復查刑法上之常業犯，性質上為反覆同
種類犯罪行為而構成一罪之集合犯，與連續犯有別。原判決謂上訴人等售賣仿冒「藝
電」等公司之遊戲光碟片、遊戲卡匣部分，雖未據起訴，但經檢察官移送併辦，因與
起訴之有罪部分有連續犯及想像競合犯之裁判上一罪關係，依法應併予審判（見原判
決第十面第四行至第九行），既認本件係屬常業犯，復以檢察官移送併辦部分與起訴
之有罪部分有連續犯之裁判上一罪關係，亦有可議。上訴意旨指摘原判決違背法令，
尚非全無理由，應認有撤銷發回更審之原因。
據上論結，應依刑事訴訟法第三百九十七條、第四百零一條，判決如主文。
中      華      民      國    九十二    年      四      月      三      日
                              最高法院刑事第四庭
                                  審判長法官  紀  俊  乾
                                        法官  黃  正  興
                                        法官  劉  介  民
                                        法官  陳  東  誥
                                        法官  黃  一  鑫
      右正本證明與原本無異
                                              書  記  官
中      華      民      國    九十二    年      四      月      七      日


司法院資訊處製作；財團法人民間司法改革基金會備份。
